【裁判字號】    96,訴,444
【裁判日期】    970616
【裁判案由】    清償債務
【裁判全文】
臺灣花蓮地方法院民事判決               96年度訴字第444號
原      告  甲○○
                        號
被      告  乙○○
                        之3號.
訴訟代理人  丙○○
上列當事人間清償債務事件，本院於九十七年五月二十九日言詞
辯論終結，判決如下：
    主  文
被告應給付原告新台幣捌拾陸萬柒仟肆佰參拾參元，及自民國96
年11月9日起至清償日止，按年息5％計算之利息。
訴訟費用由被告負擔。
    事  實  及  理  由
一、按訴狀送達後，原告不得將原訴變更或追加他訴，但擴張或
    減縮應受判決事項之聲明者，不在此限，民事訴訟法第255
    條第1項第3款定有明文。原告起訴聲明為請求被告給付新台
    幣（下同）635,463元，嗣於97年5月29日最後一次言詞辯論
    期日變更為請求867,433元，及自起訴狀繕本送達之翌日即
    96年11月9日起至清償日止，按年息5％計算之利息，核屬擴
    張應受判決事項之聲明，依上開規定，應予准許。
二、原告主張：
（一）緣被告為了要償還之前向銀行的貸款，所以在93年3月29
      日向訴外人林偉偉借款350萬元，並由原告甲○○擔任該
      筆借款的連帶保證人，且以保證的意思在交付林偉偉的本
      票發票人欄位上簽名，詎嗣後因被告未能清償上述向林偉
      偉之借款，故林偉偉就請求法院對原告強制執行並按月扣
      薪，原告共遭扣薪409,000元，為了不被繼續扣薪，原告
      已於96年7月30日先代被告清償林偉偉所餘欠款共計
      458,433元，才停止扣薪，爰請求被告給付原告依保證關
      係代被告清償林偉偉之還款共計867,433元（409000+
      458433=867433）。
（二）並聲明：被告應給付原告867,433元，及自起訴狀繕本送
      達之翌日即96年11月9日起至清償日止，按年息5％計算之
      利息。
三、被告對於原告主張之事實均不爭執，然辯稱：被告並沒有允
    諾就原告代為清償的金額還給原告，兩造先前曾就尚積欠林
    偉偉的尾款達成協商，由原告負責清償積欠林偉偉的尾款，
    所以該部分應不得向被告請求等語置辯，並聲明：原告之訴
    駁回。
四、兩造經本院協助協議簡化爭點如下：
（一）兩造不爭執之事實：
   1、被告於93年3月29日曾向訴外人林偉偉借款350萬元，並由
      原告擔任該筆借款之連帶保證人，兩造並共同簽發350 萬
      元之本票一紙予訴外人林偉偉。
   2、因被告未能依約清償對林偉偉之借款，林偉偉遂持該本票
      裁定之執行名義聲請對原告為強制執行按月扣薪，計共扣
      薪409,000元。
   3、原告為避免繼續扣薪已代被告清償林偉偉尾款458,433元
      ，共計代被告清償林偉偉867,433元。
   4、被告不爭執應償還原告被扣薪之總金額409,000元。
（二）兩造協議爭點限縮如下：
      兩造是否有由原告承擔欠款尾款458,433元之合意？被告
      是否因此毋庸清償原告該筆尾款？
五、本院之判斷：
    按保證人向債權人為清償後，於其清償之限度內，承受債權
    人對於主債務人之債權。又當事人主張有利於己之事實者，
    就其事實有舉證之責任。民法第749條前段、民事訴訟法第
    277條前段分別定有明文。本件原告為被告向林偉偉借款之
    保證人，為避免因被告未還款而遭繼續扣薪，已代被告清償
    林偉偉尾款458,433元，共計代被告清償林偉偉867,433元之
    事實，為兩造所不爭執，被告固以前詞置辯，然依上述說明
    ，自應由被告就其主張兩造間曾有由原告承擔欠款尾款
    458,433元之合意之情，負舉證責任，惟被告就其抗辯事項
    ，並未能舉證實說，其所辯實難以採信，自堪信原告主張為
    真實。
六、從而，原告依據民法第749條前段之法律關係，請求被告給
    付如主文第一項所示，為有理由，應予准許。
七、訴訟費用負擔之依據：民事訴訟法第78條。
中    華    民    國    97    年    6     月    16    日
                      臺灣花蓮地方法院民事庭
                          法      官  陳雅敏
以上正本係照原本作成。
如不服本判決，應於送達後20日內，向本院提出上訴狀並表明上
訴理由，如於本判決宣示後送達前提起上訴者，應於判決送達20
日內補提上訴理由書(須附繕本)。
中    華    民    國    97    年    6     月    16    日
                          法院書記官  邱鴻志


司法院資訊處製作；財團法人民間司法改革基金會備份。
